臺灣臺北地方法院刑事判決　　　　　　　95年度易字第1963號
公　訴　人　臺灣臺北地方法院檢察署檢察官
被　　　告　戊○○
　　　　　　　　　　　號2樓
選任辯護人　石繼志律師
上列被告因妨害名譽案件，經檢察官提起公訴（95年度偵字第14
657號），本院判決如下：
    主  文
戊○○意圖散布於眾，而指摘足以毀損他人名譽之事，處拘役伍
拾日，如易科罰金，以銀元佰元即新臺幣玖佰元折算壹日。
    事  實
一、戊○○原係址設臺北市○○○路四二０巷二十二號角色廣告
    設計有限公司（下稱角色公司）員工，於民國九十四年九月
    三十日因故離職後，心生不滿，竟意圖散布於眾，而基於妨
    害角色公司及該公司實際負責人丙○○名譽之犯意，於九十
    四年十一月一日晚間十一時三十分許、十二月底至九十五年
    初某日，多次以行動電話向NIKE必爾斯藍基公司離職員工己○○及在職員工乙○○等數人指摘角色公司之所以能接到NI
    KE必爾斯藍基公司之廣告訂單，係因角色公司負責人丙○○
    對該公司承辦人員送紅包、禮物、轎車、名牌皮包及給回扣
    等足以損害角色公司及丙○○名譽之不實言論，嗣因己○○
    、乙○○等人與丙○○言談中提及此事，丙○○始悉上情。
二、案經角色公司及丙○○訴由臺北市政府警察局大安分局報告
    臺灣臺北地方法院檢察署檢察官偵查起訴。
    理  由
一、訊據被告戊○○矢口否認有何妨害角色公司及丙○○名譽之
    犯行，辯稱：伊自角色公司離職後與己○○、乙○○電話聯
    繫時，均僅詢及私人近況，並未提到角色公司之事，遑論以
    上開言論誹謗角色公司及丙○○云云。經查，被告於前揭時
    間多次撥打己○○、乙○○等人之行動電話向渠等提及角色
    公司之所以能接到NIKE必爾斯藍基公司之廣告訂單，係因角
    色公司負責人丙○○對該公司承辦人員送紅包、禮物、轎車
    、名牌皮包及給回扣等情，業據告訴人角色公司負責人丁○○、丙○○指陳在卷（見本院九十六年一月十六日審判筆錄
    第十八至二五頁），並經證人己○○證稱：「（問：被告有
    沒有跟你說丙○○之所以能接到NIKE公司業務，是因為他有
    送紅包及禮物給NIKE公司職員）有。他在九十四年十一月晚
    上十一點半左右打我手機，跟我說的。因為被告說有離職及
    在職員工收紅包，我認為既然還有人任職於NIKE公司，此事
    會影響他們的聲譽，所以我當時告知被告這種話不能亂講。
    （問：你在NIKE公司任職期間，有無收過角色公司送你紅包
    或禮物）沒有。被告在電話中有提到角色公司丙○○送給NI
    KE公司員工禮物，但沒有提到送給何人及送什麼東西。」等
    語（見前揭審判筆錄第十二至十四頁）；證人乙○○結稱：
    「（問：被告有無對你說角色公司所以會接到NIKE公司廣告
    ，是因為有送客戶紅包、轎車等禮物）有。是在九十四年底
    、九十五年初時聽到的。電話中講過很多次，是我上班時間
    ，被告都打我手機。被告說他想要出來自己開公司，問我工
    作上是否有一些案子可以跟他配合，並且說如果有機會配合
    ，會給我一些好處。（問：被告提到角色公司送紅包等給NI
    KE公司職員時，你有何反應）我問他是否真的這樣，被告答
    稱之前有一些離職同事有收到紅包或禮物。也提過送BMW 汽
    車及一些名牌皮包。他有講到收受的人名及汽車廠牌，此外
    還有提到在我到NIKE公司前也有這樣的事情。」等語綦詳（
    見前揭審判筆錄第四至十一頁）。觀之證人己○○、乙○○
    迭於本院及警、偵訊時均一致指陳被告確有於電話中提及角
    色公司丙○○送紅包、禮物予NIKE公司職員等情不移，前後
    供述一致，並無瑕疵，其二人與被告素無怨隙，己○○更與
    被告有私交往來（見前揭審判筆錄第十七頁），彼等復於供
    前具結而受偽證罪責追訴之擔保，衡情要無設詞誣陷被告之
    必要；再參以被告原辯稱僅於電話中聊及私人近況，並未提
    到角色公司之事，迨聞證人前開供述內容，始附和辯稱係向
    乙○○提及因NIKE公司員工要買車，曾與丙○○前往中古車
    行幫該員工看車，並未提到車是丙○○送的，此外亦只向證
    人提到角色公司送NIKE公司員工名牌包包作為生日禮物云云
    （見前揭審判筆錄第十一、三十頁），與證人所述若干情節
    亦相符合，足證彼等所陳非虛，堪以憑信，被告所為辯解，
    無非臨訟卸詞，委無足採。至被告另提出其與證人甲○○間
    之電話錄音光碟及譯文（見本院卷第一至九頁），欲證明被
    告並未向甲○○指述前開言論，及告訴人曾請該名證人配合
    作證等事實，並以此主張告訴人所聲請傳喚之上開證人證詞
    皆不可採。然查甲○○於本院審理前未曾就本案相關事實作
    證陳述，被告是否向甲○○指述上開言論，與本件起訴事實
    即被告向己○○、乙○○指摘前開有損角色公司及丙○○名
    譽之言論無關；且觀之該電話錄音譯文，亦無有關告訴人丙○○教唆證人己○○、乙○○配合作偽證之內容；而依甲○○於電話中所述：「我是怎樣跟他（丙○○）說你知道嗎？
    我說NIKE的人有在問他（被告），到底馬哥有沒有拿回扣給
    裡面的人？我跟他（丙○○）回說，你（被告）說這部分沒
    證據我也不敢亂講。」、「我是跟他（丙○○）講說四哥（
    被告）今天跟我講說，如果有帶NIKE的人去精品店買東西，
    那這樣到底算不算？讓你們自己去思考。」、「現在他（丙○○）就每人聽到的，他就抓一點，聽到就說不然你幫我作
    證一下，大家配合一下，朋友那麼久，我不得不說好... 」
    ；及於本院證稱：「（問：此份通話內容是否你與被告得對
    話）是的。但感覺上我的話有被剪接移動，導致前後文語意
    有所不同。（問：被告有無對你說過角色公司有送NIKE公司
    員工紅包或給回扣等事）有。被告說NIKE公司的人找他去問
    時，他雖然回答不確定，但事實上是有這樣的事情。（問：
    對於被告問你為何會作那樣的證，你說有被逼到的感覺等語
    ，有何意見）那是被告騙我說我有去作證，我才那樣說，事
    實上在這通電話之前，被告根本還沒有被告，我也沒有去作
    證。被告被NIKE公司調查後，有跟我提到陪同到精品店購物
    算不算回扣，他告訴我說他要NIKE公司的人自己去想」等語
    （見前揭審判筆錄第二六至二九頁），僅足證明甲○○曾將
    被告向其提及有關NIKE公司回扣之事告知丙○○，丙○○因
    此要求甲○○就該等事實作證，甲○○甚感為難，難認有何
    教唆或脅迫證人偽證情事，更無從以此推論己○○、乙○○
    有何應丙○○要求故為不利被告之虛偽陳述之情形。本件由
    被告多次以行動電話向己○○、乙○○等人指摘上開足以毀
    損角色公司及丙○○名譽之不實言論，其意圖散佈於眾之主
    觀犯意，至為彰顯，本件事證明確，被告犯行洵堪認定。
二、核被告戊○○所為，係犯刑法第三百十條第一項之誹謗罪。
    按刑事法若干犯罪行為態樣，本質上原具有反覆、延續實行
    之特徵，立法時既予特別歸類，定為犯罪構成要件之行為要
    素，則行為人基於概括之犯意，在密切接近之一定時、地持
    續實行之複次行為，倘依社會通念，於客觀上認為符合一個
    反覆、延續性之行為觀念者，於刑法評價上，即應僅成立一
    罪。學理上所稱「集合犯」之職業性、營業性或收集性等具
    有重複特質之犯罪均屬之，例如經營、從事業務、收集、販
    賣、製造、散布等行為概念者是（最高法院九十五年度台上
    字第一０七九號判決意旨參照）。本件被告意圖散布於眾，
    於密接時間內多次向己○○、乙○○等人指摘上開足以毀損
    角色公司及丙○○名譽之不實言論，核其性質屬多數行為之
    集合犯，只論以一罪，其反覆從事之多數行為相互間並不發
    生連續犯、牽連犯或想像競合犯裁判上一罪之問題，公訴意
    旨認被告多數所為應成立刑法修正前第五十六條之連續犯，
    尚有誤會。被告以一行為同時誹謗告訴人角色公司及丙○○
    ，為一行為觸犯數罪名，為同種想像競合犯（刑法第五十五
    條關於想像競合犯之規定，新法增列但書「不得科以較輕罪
    名所定最輕本刑以下之刑」，係科刑之限制，為法理之明文
    化，非屬法律之變更，自無新舊法比較之問題），只論以一
    誹謗罪。被告行為後，刑法業於九十四年二月二日修正公布
    ，九十五年七月一日起施行。按行為後法律有變更者，適用
    行為時之法律，但行為後之法律有利於行為人者，適用最有
    利於行為人之法律，刑法第二條第一項定有明文。本條係規
    範行為後法律變更所生新舊法律比較適用之準據法，本身尚
    無新舊法比較之問題，於新法施行後，應一律適用新法第二
    條第一項之規定，為「從舊從輕」之比較。查刑法第三百十
    條第一項誹謗罪之法定刑為「一年以下有期徒刑、拘役或五
    百元以下罰金」，就罰金刑部分，依修正後刑法施行法第一
    條之一及修正後刑法第三十三條第五款之規定，所得科處之
    罰金刑最高額為新臺幣一萬五千元，最低額則為新臺幣一千
    元，然依被告行為時法律，即罰金罰鍰提高標準條例第一條
    前段暨修正前刑法第三十三條第五款之規定，該罪罰金刑最
    高額為銀元一萬元即新臺幣三萬元，然最低額為銀元十元即
    新臺幣三十元。比較新、舊法結果，自以行為時即修正前之
    法律較有利於被告。審酌被告前未有犯罪記錄，有臺灣高等
    法院被告前案記錄表在卷可參，素行尚可，及其犯罪之動機
    、目的、手段、損害告訴人名譽之程度，犯後猶飾詞卸責，
    未具悔意等一切情狀，量處如主文所示之刑。刑法關於易科
    罰金之相關條文，於前開刑法修正時亦有所修正，依修正前
    刑法第四十一條第一項前段規定：「犯最重本刑為五年以下
    有期徒刑以下之刑之罪，而受六個月以下有期徒刑或拘役之
    宣告，因身體、教育、職業、家庭之關係或其他正當事由，
    執行顯有困難者，得以一元以上三元以下折算一日，易科罰
    金」，斯時易科罰金之折算標準，依修正前罰金罰鍰提高標
    準條例第二條（該條規定現已刪除）規定，係就其原定數額
    提高為一百倍折算一日，並依現行法規所定貨幣單位折算新
    臺幣條例第二條折算為新臺幣，則適用舊法之結果，易科罰
    金之折算標準應以銀元一百元至三百元即新臺幣三百元至九
    百元折算一日；惟修正後刑法第四十一條第一項前段則規定
    ：「犯最重本刑為五年以下有期徒刑以下之刑之罪，而受六
    個月以下有期徒刑或拘役之宣告者，得以新臺幣一千元、二
    千元或三千元折算一日，易科罰金」，而將有期徒刑或拘役
    易科罰金之標準提高。經比較新舊法之結果，認適用新法關
    於易科罰金之規定，對被告並非較為有利。爰依刑法第二條
    第一項前段，適用被告行為時之修正前刑法第四十一條第一
    項前段、修正前罰金罰鍰提高標準條例第二條、現行法規所
    定貨幣單位折算新臺幣條例第二條等規定，就前開宣告之刑
    ，併諭知易科罰金之折算標準。
三、據上論斷，應依刑事訴訟法第二百九十九條第一項前段，刑
    法第二條第一項、刑法第三百十條第一項、修正前刑法第四
    十一條第一項前段，刑法施行法第一條之一，修正前罰金罰
    鍰提高標準條例第二條，現行法規所定貨幣單位折算新臺幣
    條例第二條，判決如主文。
本案經檢察官郭麗娟到庭執行職務
中　　華　　民　　國　　96　　年　　1 　　月　　29　　日
　　　　　　　　　刑事第十一庭  審判長法　官  劉方慈
                                      法  官  林庚棟
                                      法  官　鍾淑慧
以上正本證明與原本無異。
如不服本判決，應於判決送達後10日內向本院提出上訴狀（應
抄附繕本）。告訴人或被害人如對於本判決不服者，應具備理由
請求檢察官上訴，其上訴期間之計算係以檢察官收受判決正本之
日期為準。
　　　　　　　　　　　　　　　　      書記官　劉英芬
中　　華　　民　　國　　96　　年　　2 　　月　　8 　　日
附錄本案論罪科刑法條
中華民國刑法第310條
（誹謗罪）
意圖散布於眾，而指摘或傳述足以毀損他人名譽之事者，為誹謗
罪，處1年以下有期徒刑、拘役或5百元以下罰金。
散布文字、圖畫犯前項之罪者，處2年以下有期徒刑、拘役或1千
元以下罰金。
對於所誹謗之事，能證明其為真實者，不罰。但涉於私德而與公
共利益無關者，不在此限。
